臺灣臺南地方法院民事判決
109年度訴字第1291號
原      告  蔡榮成
被      告  許旗成  住○○市○○區○○路0段000巷0弄00號                        0樓
上列當事人間請求侵權行為損害賠償事件，本院於民國109年11
月2日言詞辯論終結，判決如下：
    主      文
一、被告應給付原告新臺幣（下同）400,000元，及自109年9月2
    2日起至清償日止，按週年利率5%計算之利息。
二、原告其餘之訴駁回。
三、訴訟費用由被告負擔25%，餘由原告負擔。
四、本判決原告勝訴部分得假執行。但被告如以400,000元為原
    告預供擔保，得免為假執行。
五、原告其餘假執行之聲請駁回。
    事實及理由
一、按訴狀送達後，原告不得將原訴變更或追加他訴。但擴張或
    減縮應受判決事項之聲明者，不在此限，民事訴訟法第255
    條第1項第3款定有明文。本件原告原起訴聲明請求：被告應
    給付原告800,000元（見本院卷第13頁）。嗣原告於本院審
    理中，變更聲明如後述（見本院卷第145、157頁），核屬擴
    張應受判決事項之聲明，揆諸前開規定，應予准許。
二、原告主張：原告與訴外人乙○○為夫妻，婚姻已存續25年，直
    至107年8月9日晚間11時9分許，原告發現乙○○手機有不明來
    電，經質問後得知乙○○與被告於98年間因工作認識，105年9
    月間二人在乙○○工作之餐廳相遇，此後被告常以投資為藉口
    邀約乙○○見面，嗣以投資公司招待員工旅遊之名義邀請乙○○
    於105年10月26日前往澳門團體旅遊，被告卻於出發當天擅
    自更改地點，將乙○○帶至中國廣西南寧市參觀投資資金盤，
    被告明知乙○○為有配偶之人，卻於105年10月28日入住南寧
    鑫偉萬豪酒店時對乙○○強制猥褻得逞，並於翌日要求乙○○投
    入同行之楊峰弦夫婦所經營之不明投資項目，乙○○返台後因
    恐懼上開事情曝光，受被告要求繼續交往，二人分別於106
    年3月某日、106年4月17日、106年9月17日、106年11月28日
    、107年4月10日、107年5月8日、107年5月15日、107年6月1
    2日發生性行為，被告並要求乙○○與其在外同居，而上開期
    間乙○○因子宮內膜異位症經常出血，多次就醫治療，顯見被
    告為逞私欲行徑殘忍，導致乙○○多次求助身心科及臺南市性
    侵害防治中心諮詢輔導，被告上開行為已故意不法侵害原告
    基於配偶關係之身分法益而情節重大，致原告身心飽受煎熬
    、精神極度痛苦，受有非財產上之損害，請求精神慰撫金1,
    200,000元，爰依侵權行為之法律關係請求被告賠償等語，
    並聲明：㈠被告應給付原告1,200,000元，及自民事追加訴之
    聲明狀繕本送達之翌日起至清償日止，按週年利率5%計算之
    利息；㈡願供擔保，請准宣告假執行。
三、被告則以：被告與乙○○多年前為同事，105年間因與友人楊
    峰弦用餐時再次相遇，被告邀請乙○○至中國免費投資考察旅
    遊，被告並未在飯店強制猥褻乙○○，原告與乙○○所述105年1
    0月28日強制猥褻部分，業經檢察官為不起處分；被告與乙○
    ○在投資期間日久生情，確實與乙○○在106年1月至107年6月
    間發生性行為，但都是經過乙○○同意，乙○○亦到庭證述其說
    不要時被告並無進一步動作，乙○○從未提及其已有配偶，縱
    然乙○○因投資所需傳送身分證正反面照片給被告，但被告收
    到後都是直接轉傳至公司，並未多加注意，直至107年9月初
    無意間聽到乙○○與原告通話，才知乙○○已有配偶，之後即漸
    漸遠離保持朋友關係；被告行為是否早成乙○○痛苦其並不清
    楚，原告所述被告為逞私欲行徑殘忍均為不實指述等語資為
    抗辯，並聲明：㈠原告之訴及執行之聲請均駁回；㈡如受不利
    判決，願供擔保，請准宣告免為假執行。
四、得心證之理由：
    原告主張其與乙○○婚姻關係已存續25年之事實，被告就此並
    無爭執，且由原告所提出乙○○以LINE通訊軟體傳送其身分證
    照片與被告之截圖1張，可見乙○○之身分證上亦確實記載其
    配偶為原告（見本院卷第91頁），此部分事實，自堪信為真
    實。而就原告主張被告明知乙○○為有配偶之人，竟仍於105
    年10月28日在南寧鑫偉萬豪酒店對乙○○強制猥褻，並強迫乙
    ○○與其交往，於106年3月至107年6月間多次與乙○○發生性行
    為之事實，被告就其於106年3月至107年6月間曾多次與乙○○
    發生性行為之事實固無爭執（見本院卷第70頁），惟否認當
    時知悉乙○○為有配偶之人，及曾於105年10月28日在南寧鑫
    偉萬豪酒店對乙○○為強制猥褻行為，並以前詞置辯，則兩造
    有爭執之處厥為：㈠被告於105年10月28日起至107年6月間是
    否知悉乙○○為有配偶之人？㈡被告是否於105年10月28日在南
    寧鑫偉萬豪酒店對乙○○強制猥褻？㈢被告對原告是否構成侵
    權行為？㈣若是，原告得請求被告賠償之精神慰撫金為若干
    ？茲分述如下：
（一）被告至晚於105年10月29日之後即知悉乙○○為有配偶之人
      ：
      原告主張被告與乙○○為上述行為時均知悉乙○○為有配偶之
      人之事實，為被告所否認，辯稱其於107年9月初無意間聽
      到乙○○與原告通話，方知悉乙○○為有配偶之人云云，惟查
      ：
    ⒈由原告所提出被告於105年10月29日以LINE通訊軟體向乙○○
      要求提供身分證之對話截圖，及乙○○亦將其配偶欄明確記
      載有原告「甲○○」姓名之身分證正反面照片透過LINE通訊
      軟體傳送與被告之對話截圖（見本院卷第83、91頁），已
      足以證明被告至晚於105年10月29日即已知悉乙○○為有配
      偶之人。
    ⒉被告固自認於105年10月間有收受乙○○所傳送之身分證正反
      面照片之事實（見本院卷第72頁），惟辯稱：「當時乙○○
      傳送過來資料我就直接往公司上傳了，我沒有注意到他身
      分證的資料」云云，然由被告該LINE對話紀錄之前後文觀
      之，被告當時係要介紹乙○○加入經營事業，衡諸常情，介
      紹人豈有不閱覽所欲介紹之人提供之資料之理，故被告上
      開所辯實悖於常理，顯係臨訟卸責之詞，不足採信。本院
      依上開資料相互勾稽，已堪認定被告至晚於105年10月29
      日之後即知悉乙○○為有配偶之人。
（二）依原告所提之證據尚難認定被告於105年10月28日在南寧
      鑫偉萬豪酒店曾對乙○○為強制猥褻行為：
      原告固主張被告於105年10月28日在南寧鑫偉萬豪酒店曾
      對乙○○為強制猥褻行為云云，並提出乙○○所出具記載被告
      於105年10月間與乙○○一起出國時刻意安排兩人同住一房
      ，且於105年10月28日早上在飯店房間內熊抱乙○○並拉扯
      其衣物之陳述書為證（見本院卷第107頁），而證人乙○○
      亦到庭證稱：被告於上開時、地突然鑽進我棉被裡，在被
      子裡從後面熊抱我等語（見本院卷第148頁），惟被告雖
      坦承當時有與乙○○互相擁抱，但否認係對乙○○強制猥褻等
      語。而查：
    ⒈由原告所提出被告於105年10月29日與乙○○之LINE對話截圖
      ，可知乙○○與被告之對話均屬正常（見本院卷第83頁），
      若被告於前1日（105年10月28日）曾對乙○○為強制猥褻行
      為，難信2人仍可對話如常，被告是否確實於上開時、地
      對乙○○為強制猥褻行為，已非無疑。
    ⒉且乙○○為智識能力正常之成年女子，並為有配偶之人，衡
      諸常情，即便係被告刻意安排，亦不會同意單獨與被告入
      住同一房間，其竟仍為之，更難認乙○○與被告並無男女交
      往之私情。
    ⒊此外原告復無法提出其他證據證明被告於105年10月28日在
      南寧鑫偉萬豪酒店曾對乙○○為強制猥褻行為，本院自難認
      原告所主張之此部分事實為真實。
（三）被告明知乙○○為有配偶之人，卻仍於106年3月至107年6月
      間多次與乙○○發生性行為，對原告構成故意侵害配偶權之
      侵權行為：
    ⒈按因故意或過失，不法侵害他人之權利者，負損害賠償責
      任。故意以背於善良風俗之方法，加損害於他人者亦同；
      數人共同不法侵害他人之權利者，連帶負損害賠償責任；
      不法侵害他人之身體、健康、名譽、自由、信用、隱私、
      貞操，或不法侵害其他人格法益而情節重大者，被害人雖
      非財產上之損害，亦得請求賠償相當之金額。其名譽被侵
      害者，並得請求回復名譽之適當處分；前2項規定，於不
      法侵害他人基於父、母、子、女或配偶關係之身分法益而
      情節重大者，準用之，民法第184條第1項、第185條第1項
      前段、第195條第1項、第3項分別定有明文。
    ⒉查被告至晚於105年10月29日之後即知悉乙○○為有配偶之人
      之事實，業經認定如前，而被告復不爭執原告所主張被告
      於106年3月至107年6月間曾多次與乙○○發生性行為之事實
      （見本院卷第70頁），其行為自已達破壞婚姻共同生活之
      圓滿安全及幸福之程度，核屬故意不法侵害原告基於配偶
      關係之身分法益而情節重大，揆諸上開說明，原告基於侵
      權行為之法律關係請求被告給付慰撫金，自屬有據。而就
      被告於105年10月28日在南寧鑫偉萬豪酒店與乙○○同住一
      房及曾為之其他行為，因無證據證明被告當時已知悉乙○○
      為有配偶之人，原告亦無法證明被告斯時曾對乙○○為強制
      猥褻行為，故被告此部分行為，尚難認有何故意侵害原告
      配偶權之情事。
（四）原告得向被告請求之精神慰撫金以400,000元為適當：
    ⒈按慰藉金之賠償須以人格權遭遇侵害，使精神上受有痛苦
      為必要，其核給之標準固與財產上損害之計算不同，然非
      不可斟酌雙方身分資力與加害程度，及其他各種情形核定
      相當之數額；又非財產上損害之慰撫金數額，究竟若干為
      適當，應斟酌兩造身分、地位及經濟狀況，俾為審判之依
      據（最高法院51年台上字第223號判例及86年度台上字第5
      11號判決意旨參照）。
    ⒉查被告之上開行為，已侵害原告基於配偶關係之人格法益
      情節重大，原告精神上自受有痛苦，且原告與乙○○之婚姻
      關係存續已25年，原告於長久婚姻關係中遭此侵害，其所
      受之痛苦自非輕微，且被告於事證明確下仍飾詞否認其於
      與乙○○發生性行為時知悉乙○○有婚姻關係（見本院卷第72
      頁），未見對其行為有所反省，更未見對原告有何歉意，
      審酌兩造之身分、地位、及財產所得調卷明細表所示之經
      濟狀況等各種情形，認原告請求之非財產上損害以400,00
      0元為適當，逾此部分之請求，即非適宜。
（五）末按給付無確定期限者，債務人於債權人得請求給付時，
      經其催告而未為給付，自受催告時起，負遲延責任。其經
      債權人起訴而送達訴狀，或依督促程序送達支付命令，或
      為其他相類之行為者，與催告有同一之效力；遲延之債務
      ，以支付金錢為標的者，債權人得請求依法定利率計算之
      遲延利息；應付利息之債務，其利率未經約定，亦無法律
      可據者，週年利率為5%，民法第229條第2項、第233條第1
      項前段、第203條分別定有明文。本件原告請求被告給付
      侵權行為損害賠償部分，並無給付之確定期限，揆諸上開
      說明，被告應自起訴狀繕本送達或受催告時始負遲延責任
      。而本件原告請求被告給付之民事追加訴之聲明狀係於10
      9年9月21日送達被告（見本院卷第157頁），則被告應自
      該書狀繕本送達翌日即109年9月22日起始負遲延責任。據
      此，原告請求前開金額應自109年9月22日起至清償日止，
      按週年利率5%計算之法定遲延利息，為有理由，應予准許
      。
五、綜上所述，原告基於侵權行為之法律關係請求被告賠償如主
    文第1 項所示之金額，為有理由，應予准許，逾此部分之請
    求，則無理由，應予駁回。
六、本件事證已明，兩造其餘攻擊防禦方法及所提證據，經斟酌
    後，核與本件之結論，不生影響，爰不一一論列，附此敘明
    。
七、原告固陳明願供擔保，請准宣告假執行，惟本判決所命給付
    之金額未逾500,000元，依民事訴訟法第389 條第1項第5款
    規定，應依職權宣告假執行，並依被告聲請酌定如被告以如
    主文第4項所示之金額為原告供擔保，得免為假執行。至原
    告就敗訴部分所為之聲請，因訴之駁回而失所依據，不予准
    許。
八、訴訟費用負擔之依據：民事訴訟法第79條。
中　　華　　民　　國　　109 　年　　11　　月　　23　　日
                  民事第一庭  法  官  游育倫
以上正本係照原本作成。
如不服本判決，應於送達後20日內，向本院提出上訴狀並表明上
訴理由（須附繕本）。如委任律師提起上訴者，應一併繳納上訴
審裁判費。 
中　　華　　民　　國　　109 　年　　12　　月　　1 　　日
                              書記官  林彥丞